臺灣新北地方法院民事裁定
110年度司繼字第3690號
聲  請  人  詹梓浵  



法定代理人  徐荺庭  
上列聲請人聲明拋棄繼承事件，本院裁定如下：
    主  文
聲請駁回。
程序費用由聲請人負擔。
    理  由
一、按遺產繼承人，除配偶外，依左列順序定之：㈠直系血親卑
    親屬，㈡父母，㈢兄弟姊妹，㈣祖父母；前條所定第一順位 之
    繼承人，以親等近者為先；第一順序之繼承人，其親等近 
    者均拋棄繼承權時，由次親等之直系血親卑親屬繼承，民法
     第1138條、第1139條、第1176條第5項分別定有明文。又依
      民法第1174條第1、2項規定，繼承人得拋棄其繼承權；前
    項 拋棄，應於知悉其得繼承之時起3個月內，以書面向法院
    為之。又繼承權之拋棄，係指繼承開始後，繼承人依法定方
    式 於法定期間內而為否認自己開始繼承效力之意思表示，
    亦即 繼承人於知悉其得繼承之時起3個月內如以書面向法院
    為之，即生拋棄繼承權之效力（最高法院98年度台上字第86
    2號裁判意旨參照），是繼承人為拋棄繼承之意思表示，應
    於法定期間內以書面向法院提出，始生拋棄之效力。末按胎
    兒以將來非死產者為限，關於其個人利益之保護，視為既已
    出生，民法第7條亦有明文。
二、聲明意旨略以：被繼承人詹禎福已死亡，聲請人為被繼承人
    之孫女，前於本院108年度司繼字第1506號聲請繼承事件中
    漏報拋棄繼承，爰依民法之規定聲明拋棄繼承權，請准予備
    查等語。
三、經查：
　㈠被繼承人詹禎福於民國（下同）108年5月6日死亡，聲請人為
    聲請人之孫女，於109年1月8日出生，有被繼承人之除戶謄
    本、聲請人之戶籍謄本在卷可稽，依經驗法則判斷，聲請人
    於被繼承人死亡時應已受胎，參諸首揭規定，關於其個人利
    益之保護，視為既已出生，是聲請人為被繼承人之孫輩法定
    繼承人。又被繼承人之子輩法定繼承人詹強鈞、詹雅嵐、詹
    朝欽均於108年5月13日具狀向本院聲明拋棄繼承，經本院以
    108年度司繼字第1506號准予備查在案，亦經本院依職權調
    閱前開拋棄繼承卷宗查核無訛，則依民法第1176條第5項規
    定，聲請人應為被繼承人之繼承人無誤。
　㈡又被繼承人於108年5月13日死亡，聲請人卻遲至110年11月8
    日始向本院聲明拋棄繼承（見聲明書上之收文戳章），聲請
    人固陳稱：其係於110年11月3日收到新北市汐止地政事務所
    之補正通知後，始知悉於本院108年度司繼字第1506號繼承
    事件中漏報聲請人為繼承人等語，並提出該補正通知書為憑
    ，惟聲請人於上開事件並未列為拋棄繼承人之聲明人，業經
    本院查閱上開卷宗無誤，聲請人稱其係漏報云云，顯有誤解
    。又上開通知書僅係記載第三人詹月娥受通知補正繼承登記
    之資料等情，無從釋明聲請人何時知悉其得為繼承之時點。
    經本院於110年11月17日發文通知聲請人於收受通知後7日內
    ，補正其知悉得為繼承時點之相關證明資料件以供調查，該
    通知已合法送達聲請人，逾期未據其補正。是本院另通知聲
    請人之法定代理人徐荺庭應於 110年12月21日到院進行調查
    ，屆期其仍無正當理由未到庭，此有送達證書、本院110 年
    12月21日非訟事件筆錄在卷可參。則本件聲請人是否知悉在
    後而未逾3個月之期限，本院尚難僅憑聲請人之片面主張即
    遽予認定，是聲請人聲明拋棄繼承，於法不合，應予駁回，
    爰裁定如主文。
四、如對本裁定抗告，須於裁定送達後10日之不變期間內，向本
    院提出抗告狀，並繳納抗告費新臺幣1,000 元。　
中　　華　　民　　國　　111 　年　　1 　　月　　11　　日
                  家事法庭    司法事務官